【裁判字號】    98,訴,2053
【裁判日期】    990125
【裁判案由】    侵權行為損害賠償
【裁判全文】
臺灣板橋地方法院民事判決              98年度訴字第2053號
原        告  凰巨有限公司
兼法定代理人  甲○○
被        告  乙○○
上列當事人間請求侵權行為損害賠償事件，原告提起附帶民事訴
訟（98年度附民字第297 號），經本院刑事庭移送前來，本院於
民國99年1 月13日言詞辯論終結，判決如下：
    主  文
被告應給付原告甲○○新台幣參拾萬元，並自民國98年7 月2 日
起至清償日止，按週年利率5 ％計算之利息。
原告其餘之訴駁回。
本判決第一項得假執行；但被告如以新臺幣參拾萬元為原告預供
擔保，得免為假執行。
原告其餘假執行之聲請駁回。
訴訟費用由被告負擔百分之七，原告甲○○負擔百分之十五，原
告鳳巨有限公司負擔百分之七十八。
    事實及理由
一、原告起訴主張：
(一)、被告乙○○原與原告甲○○係朋友關係，嗣因彼此間之感情
    及債務糾紛，被告乙○○竟基於恐嚇危害安全之犯意，於如
    附表一所示之時間，接續以行動電話編輯如附表一所示之加
    害自由、財產等簡訊內容傳送至原告甲○○之行動電話內，
    以此方式恐嚇原告甲○○，致原告甲○○因此心生畏懼而生
    危害於其安全；被告乙○○另復意圖散布於眾及基於散布流
    言損害他人信用之犯意，於附表二所示之時間，接續多次利
    用電腦網路連結至附表二所示之網站，以刊登文字留言方式
    ，指摘、傳述原告甲○○、原告鳳巨有限公司（即TRY ME精
    緻攝影，負責人為甲○○，下稱鳳巨公司）如附表二所示之
    不實事項及流言，足以損害原告甲○○、原告鳳巨公司之名
    譽及妨害其等之信用。被告上開侵權行為導致原告甲○○精
    神上之損害，並造成原告鳳巨公司之商譽、信用損害，營業
    額下降，原96年度每2 個月營業額約有50、60萬元，至97年
    底營業額剩不到10萬元，營業損失慘重，為此，請求被告給
    付原告甲○○精神上之損害賠償、原告鳳巨公司財產上之損
    害賠償。
(二)、聲明：被告應給付原告甲○○新台幣（下同）100 萬元，並
    自起訴狀繕本送達翌日起至清償日止，按週年利率5 ％計算
    之利息。被告應給付原告鳳巨有限公司350 萬元，並自起訴
    狀繕本送達翌日起至清償日止，按週年利率5 ％計算之利息
    。願供擔保請准宣告假執行。
二、被告則答辯以：
(一)、原告鳳巨公司係法人，故不得請求精神慰撫金。此外，原告
    鳳巨公司主張有營業損失，則應由原告鳳巨公司舉證營業損
    失之範圍及營業損失是否與被告行為有因果關係，然原告鳳
    巨公司並未舉證證明之，故亦不得請求其所稱之營業損失賠
    償。至原告甲○○請求精神損害賠償部分，被告認衡酌兩造
    身分、地位、經濟狀況、原告甲○○實際所受損害等情，應
    以10萬元為適當。
(二)、原告之訴及假執行之聲請均駁回；如受不利之判決，願供擔
    保請准宣告免為假執行。
三、得心證之理由：
(一)、查被告對有於附表一、二所示之時間、方式為該等行為之事
    實，並不爭執，且有簡訊照片、部落格及網站文字留言等在
    卷可稽（台灣板橋地方法院檢察署97年度他字第3242號偵查
    卷第7 至49頁、第60至86頁），亦為被告所不否認，均堪認
    為真實。
(二)、被告恐嚇、加重誹謗、損害信用原告鳳巨公司、甲○○乙事
    ，亦經由本院以98年度易字第1315號刑事判決判處被告張炳
    堂以加害身體、自由、名譽之事，恐嚇他人致生危害於安全
    ，處拘役貳拾日，如易科罰金，以新台幣壹仟元折算壹日；
    又散布流言損害他人之信用，處有期徒刑月，如易科罰金
    ，以新臺幣壹仟元折算壹日；緩刑肆年，緩刑期內併付保護
    管束，並向檢察官指定之公益團體、地方自治團體或社區提
    供壹佰貳拾小時之義務勞務等情，有本院依職權調閱本院98
    年度易字第1315號妨害自由等案件偵、審卷宗查明屬實，堪
    認被告確有上開對原告恐嚇、加重誹謗、損害信用之行為甚
    明。
(三)、按因故意或過失，不法侵害他人之權利者，負損害賠償責任
    ；違反保護他人之法律，致生損害於他人者，負賠償責任，
    民法第184 條第1 項前段及第2 項分別定有明文。查本件被
    告有上開恐嚇、加重誹謗、損害信用原告鳳巨公司、甲○○
    之事實，已如前述，且涉犯刑法第305 條、第310 條第2 項
    、第313 條之罪，刑法上開規定又屬保護他人之法律。被告
    以簡訊傳遞加害身體、自由、名譽之事，恐嚇原告甲○○致
    生危害於安全，又以在公開網站或部落格上張貼文章或文字
    留言之方式誹謗原告甲○○，並損害原告鳳巨公司之商業信
    用，而網站及部落格均屬不特定多數人得以共見共聞之資訊
    平台，足使原告甲○○在精神上感受到痛苦，使原告甲○○
    之人格及社會評價、原告鳳巨公司之商業信用受到貶損，是
    被告前開行為已侵害原告甲○○之名譽權、原告鳳巨公司之
    信用權，應足認定，是原告甲○○、鳳巨公司依侵權行為之
    法律關係，請求被告負損害賠償責任即屬有據。
(四)、次按不法侵害他人之身體、健康、名譽、自由、信用、隱私
    、貞操，或不法侵害其他人格法益而情節重大者，被害人雖
    非財產上之損害，亦得請求賠償相當之金額，民法第195 條
    第1 項定有明文。所謂相當，應以實際加害情形與其名譽影
    響是否重大，及被害者之身分地位與加害人經濟狀況等關係
    定之；又慰藉金之賠償須以人格權遭遇侵害，使精神上受有
    痛苦為必要，其核給之標準固與財產上損害之計算不同，然
    非不可斟酌雙方身分資力與加害程度，及其他各種情形核定
    相當之數額（最高法院47年台上字第1221號、51年度台上字
    第223 號判例意旨參照）。本院審酌被告加重誹謗原告甲○
    ○、恐嚇原告甲○○之緣由係因感情及金錢債務糾紛，被告
    之行為業經原告甲○○提出告訴而判處拘役及有期徒刑，復
    參酌被告加害之程度、其所述內容、刊登日期長短、原告名
    譽受損程度及精神上痛苦情形，原告甲○○乃原告鳳巨公司
    之法定代理人、商專畢業，被告乙○○任職義隆電子公司專
    員、二專畢業，兩造財產資力（本院卷第85-91 頁）等一切
    情狀，認原告甲○○得請求被告給付之非財產上損害賠償以
    300,000 元為已足，逾此數額之請求，尚屬過高，不應准許
    。
(五)、又按「當事人主張有利於己之事實者，就其事實有舉證之責
    任，但法律別有規定或依其情形顯失公平者，不在此限。」
    ，民事訴訟法第277 條定有明文。查原告鳳巨公司主張營業
    損失350 萬元部分，為被告所否認，是應由原告鳳巨公司就
    此有利於己之事實負舉證責任。原告鳳巨公司雖提出96、97
    年度營業人銷售額與稅額申報書，據以表示其營收狀況逐月
    減少，然此與被告上開侵權行為間殊乏舉證證明確具有因果
    關係，蓋被告雖有上開侵權行為，然非必然造成原告鳳巨公
    司營業額減少之結果。因全球經濟環境、國內經濟社會狀況
    、原告鳳巨公司本身之營業能力及商業服務等情，均是影響
    營業額之因素，亦即被告上開侵權行為並不當然會導致原告
    鳳巨公司營業額下降而受有損害之直接必然因果結果。此外
    ，原告鳳巨公司未能舉出其他積極有利之證據，用以證明原
    告鳳巨公司上開營業額減少之情形係導因於被告之行為。是
    原告鳳巨公司主張此部分之營業損失，尚乏依據。
四、從而，原告依上開民法侵權行為之規定，請求被告給付原告
    甲○○300,000 元，並自98年7 月2 日（起訴狀繕本送達之
    翌日）起至清償日止，按週年利率百分之5 計算之利息，為
    有理由，應予准許。逾上開範圍之請求，為無理由，應予駁
    回。
五、末按所命給付之金額或價額未逾500,000 元之判決，法院應
    依職權宣告假執行，民事訴訟法第389 條第1 項第5 款定有
    明文，就原告甲○○勝訴部分，被告應給付之金額既未逾50
    0, 000元，本院自應依職權宣告假執行。被告則陳明願供擔
    保，請准宣告免為假執行，就原告勝訴部分，經核並無不合
    ，爰酌定相當之擔保金額准許之。至於原告敗訴部分，其假
    執行之聲請即失所附麗，應併予駁回。
六、本件判決事證基礎已臻明確，兩造其餘主張、陳述及所提證
    據暨攻擊、防禦方法，經本院審酌後，認與判決結果均無影
    響，爰不一一論述，併予敘明。
七、結論：本件原告之訴為一部有理由，一部無理由，依民事訴
    訟法第79條、第389 條第1 項第5 款、第392 條第2 項，判
    決如主文。
中    華    民    國    99    年    1     月    25    日
                  民事第三庭  審判長  法  官  朱耀平
                                      法  官  楊千儀
                                      法  官  吳金芳

以上正本係照原本作成
如對本判決上訴，須於判決送達後20日內向本院提出上訴狀
中    華    民    國    99    年    1     月    25    日
                                      書記官  陳昭綾
附表一
┌──┬──────┬───────────────────────────┐
│編號│時間        │傳送簡訊之內容                                        │
├──┼──────┼───────────────────────────┤
│ 1  │96年11月13日│不然我找討債公司去找妳，妳的生意就別想作了            │
│    │21時14分    │                                                      │
├──┼──────┼───────────────────────────┤
│ 2  │96年11月14日│那我只好找人讓妳生意作不下去                          │
│    │零時31分    │                                                      │
└──┴──────┴───────────────────────────┘
附表二
┌──┬──────┬─────────┬─────────────────┐
│編號│時間        │刊登之網站        │刊登之內容                        │
├──┼──────┼─────────┼─────────────────┤
│1   │96年12月4日 │「無名小站」網站之│EsummerT、交友編號:M0000000 、真實│
│    │23時34分    │「orangesa ft 的留│姓名X 怡婷、身分證號:F2 XX5XX8XX、│
│    │            │言板」            │TRY ME攝影負責人、其多次編織謊言假│
│    │            │                  │意交往，在向本人借款100 萬元後，封│
│    │            │                  │鎖本人帳號，並繼續尋找其他男網友，│
│    │            │                  │同時夥同其員工與家人共同涉嫌詐欺，│
│    │            │                  │經多次mail與簡訊告知其到警局說明，│
│    │            │                  │但都避不見面，其檔案業已關閉，請認│
│    │            │                  │識牠的朋友，勸說牠至警察局說明    │
├──┼──────┼─────────┼─────────────────┤
│2   │96年12月21日│被告向「Yahoo!奇摩│請勇敢面對債務，不要再當畜生一樣躲│
│    │某時        │交友」網站申請之「│起來，然後暗地一直檢舉讓我關檔，真│
│    │            │通緝E summer T交友│是卑鄙又無恥的小人                │
│    │            │檔案」之心情日記  │                                  │
├──┼──────┼─────────┼─────────────────┤
│3   │97年1 月14日│同上              │EsummerT、交友編號:M0000000 、真實│
│    │某時        │                  │姓名X 怡婷、暱稱：summe r 、身分證│
│    │            │                  │號:F2XX5XX8XX 、TRY ME攝影負責人、│
│    │            │                  │其多次編織謊言假意交往，在向本人借│
│    │            │                  │款100 萬元後，鎖本人帳號夥同其員工│
│    │            │                  │與家人共同涉嫌詐欺，經多次ma il 與│
│    │            │                  │簡訊告知其到警局說明，但都避不見面│
├──┼──────┼─────────┼─────────────────┤
│4   │97年1 月15日│同上              │xxx ME攝影有嚴重財務問題、門市在信│
│    │某時        │                  │義華納、攝影棚於民生東路三段請大家│
│    │            │                  │小心                              │
├──┼──────┼─────────┼─────────────────┤
│5   │98年1 月17日│同上              │亞力山大健身中心去年無預警歇業，外│
│    │某時        │                  │界質疑其中是否涉嫌詐欺？台北地檢署│
│    │            │                  │今天人偵查終結，依詐欺等罪嫌，將負│
│    │            │                  │責人唐雅君、執行長唐心如等十一人起│
│    │            │                  │訴，其中，唐雅君姊妹被求處五年半有│
│    │            │                  │期徒刑。大家要多小心，現在人渣很多│
│    │            │                  │只想詐騙金錢Try me負責人甲○○就是│
│    │            │                  │這種敗類                          │
├──┼──────┼─────────┼─────────────────┤
│6   │97年1 月18日│被告向「Yahoo!奇摩│小心網路詐欺、TRYME 精緻攝影負責人│
│    │12時31分    │部落格」網站所申請│、快出面處理債務、E summer T、交友│
│    │            │之「這是我的部落格│編號:M 0000000、真實姓名X 怡婷、身│
│    │            │」中              │分證號:F2XX5XX8XX 、TRY ME攝影負責│
│    │            │                  │人、其多次編織謊言假意交往，在向本│
│    │            │                  │人借款100 萬元後，鎖本人帳號夥同其│
│    │            │                  │員工與家人共同涉嫌詐欺，經多次mail│
│    │            │                  │與簡訊告知其到警局說明，但都避不見│
│    │            │                  │面                                │
├──┼──────┼─────────┼─────────────────┤
│7   │97年1 月18日│同上              │小心網路詐欺、TRYME 精緻攝影有嚴重│
│    │12時37分    │                  │財務問題、門市在信義華納、攝影棚於│
│    │            │                  │民生東路三段請大家小心、牠們在借錢│
│    │            │                  │時編織一堆謊言、事後還錢就露出無恥│
│    │            │                  │的嘴臉、希望大定不要成為下列的受害│
│    │            │                  │者                                │
│    │            │                  │知名婚禮顧問公司「M y W edding我的│
│    │            │                  │婚禮」驚傳惡意倒閉，公司創辦人許盧│
│    │            │                  │仲、張秀敏夫婦，及董事長陳原財疑似│
│    │            │                  │捲款數百萬元，超過百對以上新人受害│
│    │            │                  │，並積欠「皇后喜餅」代理商禮莊食品│
│    │            │                  │公司近百萬元的款項。              │
├──┼──────┼─────────┼─────────────────┤
│8   │97年1 月19日│同上              │恐嚇辜家人？張怡華判刑3年全案定讞 │
│    │16時44分    │                  │現在張怡華恐嚇取財罪名定讞，但其母│
│    │            │                  │親鄧香妹多次開庭都以罹患嚴重憂鬱症│
│    │            │                  │，導致有自殺的傾向為由請假，所以現│
│    │            │                  │在是在停止審判的狀態。            │
│    │            │                  │真有意思，原來妳是學鄧香妹，罹患嚴│
│    │            │                  │重憂鬱症導致有自殺的傾向，看來騙子│
│    │            │                  │的手法都一樣                      │
│    │            │                  │愛情騙子詐得千萬                  │
│    │            │                  │女子陳巧玲利用丁姓同事希望追求她的│
│    │            │                  │心理，和手帕交陳雪玲共謀「愛情騙子│
│    │            │                  │」，不但謊稱受流言中傷、罹患憂鬱症│
│    │            │                  │得付醫藥費，還以類以藝人盧靚恐嚇勒│
│    │            │                  │索澎恰恰案手法，聲稱他有「黑道叔叔│
│    │            │                  │」，要求給付鉅款擺平，前後詐騙近千│
│    │            │                  │萬元，案經台北地方法院依詐欺罪，將│
│    │            │                  │陳巧玲、陳雪玲各判刑八月、九月。  │
├──┼──────┼─────────┼─────────────────┤
│9   │97年1 月19日│告訴人甲○○向「Ya│小心網路詐欺、TRYME 精緻攝影有嚴重│
│    │16時28分、29│hoo!奇摩部落格」網│財務問題、門市在信義華納、攝影棚於│
│    │分          │站所申請之「TRY ME│民生東路三段請大家小心、牠們在借錢│
│    │            │精緻攝影」留言板  │時編織一堆謊言、事後還錢就露出無恥│
│    │            │                  │的嘴臉、希望大家小心不要成為下列的│
│    │            │                  │受害者                            │
│    │            │                  │知名婚禮顧問公司「My Wedding我的婚│
│    │            │                  │禮」驚傳惡意倒閉，公司創辦人許盧仲│
│    │            │                  │、張秀敏夫婦，及董事長陳原財疑似捲│
│    │            │                  │款數百萬元，超過百對以上新人受害，│
│    │            │                  │並積欠「皇后喜餅」代理商禮莊食品公│
│    │            │                  │司近百萬元的款項。                │
├──┼──────┼─────────┼─────────────────┤
│10  │97年1 月19日│同上              │小心網路詐欺，妳刪留言是沒有用的，│
│    │16時33分    │                  │敢做就要敢當，不知羞恥的東西。亞力│
│    │            │                  │山大健身中心去年無預警歇業，外界質│
│    │            │                  │疑其中是否涉嫌詐欺？台北地檢署今天│
│    │            │                  │偵查絡結，依詐欺罪嫌，將負責人唐雅│
│    │            │                  │君、執行長唐心如等十一人起訴，其中│
│    │            │                  │，唐雅君姊妹被求處五年半有期徒刑。│
│    │            │                  │大家要多小心，現在人渣很多，只想詐│
│    │            │                  │騙金錢，Try me攝影負責人甲○○就是│
│    │            │                  │這種敗類，如不是事實，歡迎控告（並│
│    │            │                  │張貼甲○○之國民身分證照片）      │
├──┼──────┼─────────┼─────────────────┤
│11  │97年1 月19日│同上              │再次聲明，妳不要再當烏龜躲起來，找│
│    │16時45分    │                  │妳的父母，大家一起去警察局把話說清│
│    │            │                  │楚，該還的錢趕快處理，否則我不會罷│
│    │            │                  │休的」恐嚇辜家人？張怡華判刑3 年全│
│    │            │                  │案定讞現在張怡華恐嚇取財罪名定讞，│
│    │            │                  │但其母親鄧香妹多次開庭都以罹患嚴重│
│    │            │                  │憂鬱症，導致有自殺的傾向為由請假，│
│    │            │                  │所以現在是在停止審判的狀態。      │
│    │            │                  │真有意思，原來妳是學鄧香妹，罹患嚴│
│    │            │                  │重憂鬱症導致有自殺的傾向，看來騙子│
│    │            │                  │的手法都一樣                      │
│    │            │                  │愛情騙子詐得千萬                  │
│    │            │                  │女子陳巧玲利用丁姓同事希望追求她的│
│    │            │                  │心理，和手帕交陳雪玲共謀「愛情騙子│
│    │            │                  │」，不但謊稱受流言中傷、罹患憂鬱症│
│    │            │                  │得付醫藥費，還以類以藝人盧靚恐嚇勒│
│    │            │                  │索澎恰恰案手法，聲稱他有「黑道叔叔│
│    │            │                  │」，要求給付鉅款擺平，前後詐騙近千│
│    │            │                  │萬元，案經台北地方法院依詐欺罪，將│
│    │            │                  │陳巧玲、陳雪玲各判刑八月、九月。  │
│    │            │                  │知名婚禮顧問公司「My Wedding我的婚│
│    │            │                  │禮」驚傳惡意倒閉，公司創辦人許盧仲│
│    │            │                  │、張秀敏夫婦，及董事長陳原財疑似捲│
│    │            │                  │款數百萬元，超過百對以上新人受害，│
│    │            │                  │並積欠「皇后喜餅」代理商禮莊食品公│
│    │            │                  │司近百萬元的款項。                │
│    │            │                  │記得最後一次見面，一下說妳得憂鬱症│
│    │            │                  │，一下又說妳想自殺，連公司都賣給別│
│    │            │                  │人，還跟賽門唱雙簧不錯嘛，戲演的很│
│    │            │                  │好，害我又把身上僅有的2千元都給妳 │
│    │            │                  │了，結果隔沒幾天，妳就在妳版面罵人│
│    │            │                  │，連這點錢妳都要騙，真是比妓女還不│
│    │            │                  │如，無恥。                        │
│    │            │                  │（並張貼甲○○之國民身分證照片）  │
├──┼──────┼─────────┼─────────────────┤
│12  │97年2 月5 日│被告向「Yahoo!奇摩│TRYME 攝影有財務問題請大家小心    │
│    │某時        │部落格」網站所申請│2006/12，於YAHOO交友認識此人，其稱│
│    │            │之「TRYME精緻攝影 │遭前男友劈腿人財二失。2007/1，第一│
│    │            │」部落格          │次見面，謊稱自己受雇於人，但相隔沒│
│    │            │                  │幾日，又表示自己與前男友共同投資  │
│    │            │                  │TRYME攝影，財務有問題，資金缺口70 │
│    │            │                  │萬，因遭其外貌所欺，借款68萬，當時│
│    │            │                  │是以雙方交往為前提下出借，並約定如│
│    │            │                  │女方另交男友，除返還本金外，應支付│
│    │            │                  │利息                              │
│    │            │                  │去年曾介紹一位朋友去TRYME捧場，預 │
│    │            │                  │付了訂金，後得知其無恥的行徑後，要│
│    │            │                  │求退還，當時還滿口答應，想不到又是│
│    │            │                  │個謊言，事隔近3個月後詢問友人，才 │
│    │            │                  │得知竟尚未通知與退費，其心可議，後│
│    │            │                  │在欲控告其詐欺下才處理，請大家小心│
├──┼──────┼─────────┼─────────────────┤
│13  │97年4 月13日│同上              │同上                              │
│    │某時        │                  │                                  │
├──┼──────┼─────────┼─────────────────┤
│14  │97年6 月18日│YAHOO !奇摩知識網 │trym e有財務問題喔小心被騙我有一個│
│    │13時14分    │                  │朋友去年被牠們騙一百多萬          │
├──┼──────┼─────────┼─────────────────┤
│15  │97年6 月20日│「BRAND 名牌誌」網│TRYME 攝影有財務問題請大家小心去年│
│    │21時27分    │站之時尚討論區    │曾介紹一位朋友去TRYME 捧場預付了訂│
│    │            │                  │金後得知其無恥的行徑後要求退還當時│
│    │            │                  │還滿口答應想不到又是個謊言事隔近3 │
│    │            │                  │個月後詢問友人才得知竟尚未通知與退│
│    │            │                  │費其心可議後在欲控告其詐欺下才處理│
│    │            │                  │請大家小心                        │
├──┼──────┼─────────┼─────────────────┤
│16  │97年6 月20日│「非常婚禮」網站之│同上                              │
│    │21時35分    │「TRYME 時尚攝影- │                                  │
│    │            │白紗」之相簿留言版│                                  │
└──┴──────┴─────────┴─────────────────┘

司法院資訊處製作；財團法人民間司法改革基金會備份。
